臺灣高等法院臺中分院刑事判決　　 100年度交上訴字第1296號
上　訴　人
即　被　告　劉瑛信
選任辯護人　施嘉鎮律師
上列上訴人因肇事逃逸罪案件，不服臺灣臺中地方法院99年度交
訴字第284號中華民國100年4月11日第一審判決（起訴案號：臺
灣臺中地方法院檢察署99年度偵字第15685號），提起上訴，本
院判決如下：
    主  文
上訴駁回。
    犯罪事實
一、劉瑛信曾於民國（下同）91年間因酒後駕車之公共危險罪，
    經臺灣臺中地方法院以92年度沙交簡字第33號判決判處拘役
    50日確定，於92年3月31日易科罰金執行完畢；又於92年間
    因酒後駕車之公共危險罪，經臺灣臺中地方法院以92年度中
    交簡字第1812號判決判處有期徒刑4月確定，於93年1月13日
    易科罰金執行完畢；復於96年間因酒後駕車之公共危險罪，
    經臺灣苗栗地方法院以96年度苗交簡字第124號判決判處有
    期徒刑5月確定，於96年5月10日易科罰金執行完畢（構成累
    犯）。詎其擔任職業貨車司機，仍不知警惕，於99年4月25
    日下午，駕駛車牌號碼047－SX號大貨車，沿臺中縣梧棲鎮
    ○○里○○路由西往東方向行駛，於同日17時39分許，行經
    中棲路1段與中華路交岔路口，應注意由快車道變換至慢車
    道時，應減速並注意安全間隔距離，而當時天候晴、視距良
    好，並無不能注意之情事，卻疏未注意，貿然自快車道駛入
    慢車道時，不慎擦撞王建居所騎乘車牌號碼L5F－166號重型
    機車，致王建居人車倒地，因而受有頭部外傷併右側硬腦膜
    下腔出血之傷害（過失傷害部分，經檢察官以99年度偵字第
    21829號追加起訴，業據撤回告訴，另經臺灣臺中地方法院
    以99年度交易字第856號判決公訴不受理）。惟劉瑛信駕駛
    動力交通工具肇事致人受傷後，竟基於肇事逃逸之犯意，其
    可預見王建居可能受有傷害，竟未下車協助救護受傷之王建
    居，反而駕車逃離現場；嗣經目擊者提供其車號，始經警循
    線查獲。
二、案經臺中巿政府警察局（即改制前之臺中縣警察局）清水分
    局報告臺灣臺中地方法院檢察署檢察官偵查起訴。
    理       由
一、按當事人、代理人或辯護人於法院調查證據時，知有第159
    條第1項不得為證據之情形，而未於言詞辯論終結前聲明異
    議者，視為有前項之同意，刑事訴訟法第159條之5第2項定
    有明文。此乃係基於證據資料愈豐富，愈有助於真實發現之
    理念，酌採當事人進行主義之證據處分權原則，並強化言詞
    辯論主義，透過當事人等到庭所為之法庭活動，在使訴訟程
    序順暢進行之要求下，承認傳聞證據於一定條件內，得具證
    據適格。此種「擬制同意」，因與同條第1項之明示同意有
    別，實務上常見當事人等係以「無異議」或「沒有意見」表
    示之，斯時倘該證據資料之性質，已經於偵、審中經檢察官
    、審判長、受命法官、受託法官告知，或被告逕為認罪答辯
    或有類似之作為、情況，即可認該相關人員於調查證據之時
    ，知情而合於擬制同意之要件（最高法院96年度台上字第
    4174號判決要旨參照）。查本件檢察官、被告及選任辯護人
    於準備程序及審判期日均未對本院下述所引用證人於警詢或
    偵查中陳述之證據表示意見，且迄至言詞辯論終結前亦未聲
    明異議，本院審酌該等陳述製作時之情況，尚無違法不當及
    證明力明顯過低之瑕疵，且為證明犯罪事實存否所必要，認
    為以之作為證據應屬適當，揆諸前開說明，自均具證據能力
    。
二、訊據上訴人即被告劉瑛信（下稱被告）固坦承曾於上揭時、
    地駕駛前開大貨車與被害人王建居（下稱被害人）所騎乘之
    重型機車發生碰撞，致被害人受有傷害等情，惟矢口否認有
    何肇事逃逸犯行，辯稱：當時其駕駛大貨車載送神轎行經上
    址時，被害人在其車子右後方，其車子很長，沒有看到被害
    人機車，並不知發生車禍云云；當天開車載送神轎，其負責
    把神轎載送到梧棲，證人陳文雄是大轎班的班主，載送神轎
    工作就是由證人陳文雄管理，以電話通知其哪一個時間要到
    哪個地方，因為神轎都在行進中，如果神轎快到特定地點，
    證人陳文雄會在10分鐘前，通知其到特定地點等候；事故發
    生之前，證人陳文雄正好有通知其要到中棲路那邊載送神轎
    往前插隊；其車子原本是在定點等候，但接到證人陳文雄的
    電話，在往前插隊放下神轎之後，再回到原本的等候地點待
    命；故是在其接到要其載送神轎電話，要到中棲路的途中發
    生的，當時車上並沒有載送神轎，是在接送神轎之前發生事
    故；待其把神轎接到放下、再回到指定地點之後，就接到證
    人劉久銘的電話通知說其剛剛有擦撞到人；因其回到指定地
    點時，有喝兩瓶啤酒，因喝酒不開車，其不敢開車回到肇事
    現場，遂請證人王金城載其過去，其沒有故意要肇事逃逸云
    云。辯護人則辯護稱：本件交通事故事發當日適逢大庄浩天
    宮聖母回鑾之日，被告亦參與盛典，負責接送被告住家附近
    的神轎，當天5點多被告接到電話，要求被告將所負責的神
    轎載送到離大庄浩天宮更近距離，事故發生時，被告根本未
    察覺事故已發生，在找到所負責載送的神轎後，便將之載送
    到所指定位置，再將車輛行駛到大庄浩天宮旁邊附近空地，
    等待慶典結束將神轎載回，不料經過一段時間後，接到電話
    ，告知有事故發生，被告立即回到現場，配合警方調查程序
    ，絕無肇事逃逸之犯意；被告在事故發生之後，仍然在事故
    發生的地點附近，如果是肇事逃逸的話，應該就已經跑掉，
    不會在那附近云云。經查：
  (一)被告係本件肇事大貨車駕駛被告一節，迭據被告警詢時、偵
    查中、原審及本院審理中供述明確。而證人即本件交通事故
    處理員警林振宇於本院審理中亦證稱：當時經通報其到案發
    地點，那時有很多人聚集，根據在場的人說該車往沙鹿方向
    逃逸，其往沙鹿方向追過去時沒追到，之後返回案發地點詢
    問在場人有無看到車號，經過派出所電腦查詢得知那是公司
    車，經由派出所方面連絡公司，請肇事者開那部車到現場；
    由證人王金城載被告過來；在現場當時王金城說他是肇事者
    ，被告說他是乘客，其在現場對被告及證人王金城酒測，被
    告及證人王金城酒精測定記錄表下面有記載被告表示自己是
    乘客、王金城部分自稱是駕駛等情是由其親手所寫；待返回
    派出所製作筆錄時，被告就承認他是駕駛等語（見本院卷第
    62頁反面至第63頁反面）。其雖證稱證人王金城至現場時向
    員警自稱係肇事駕駛，另被告自稱係乘客等情，惟於派出所
    製作筆錄時被告即坦言確係肇事駕駛之事實。又證人王金城
    於本院審理中證稱：渠等和大庄媽要繞庄，其一早就去廟裡
    ，然後與其他人一起去接轎，接完轎之後回去廟裡跟著大庄
    媽回去大庄，轎子上車之後有坐被告開的車陪他去送貨，送
    貨回來到梧棲就去接大轎，接轎之後其下車去扛轎，沒多久
    之後被告打電話給其說開車撞到人，其問說是你開還是我開
    的車，因為其陪被告去送貨時其也有開到車，其後來有陪被
    告去警察那邊，也一起去製作筆錄；因為一開始被告打電話
    時其有問他是誰開車去撞到人，他說他也不知道，只說警察
    有通知，所以要到現場去看才會知道那趟是誰開的車，因為
    其之前有前科所以會擔心；其有誤收贓物前科，其想說雖然
    大家都是朋友但是責任還是要釐清，其本身有前科也不能隨
    便擔責任云云（見本院卷第66、67頁），其所證述與被告一
    同前往應訊之原因雖與被告所辯係因其在定點等候時有飲酒
    、因喝酒不開車而委請證人王金城開車載其返回現場一節不
    符，然其亦證稱確實當天開車肇事的人不是其等語（見本院
    卷第67頁）。另證人即神轎班長陳文雄於本院審理中證稱：
    其是神轎班班長，當天開車來接神轎的人是被告，有關聯繫
    接送都是被告，證人王金城是轎班班員；其叫被告來載大轎
    時，王金城是在我們那邊，他和我們一起用走的；遶境時車
    子是停在停車場等我們電話，王金城是跟我們在一起等語（
    見本院卷第65頁正反面），亦證稱神轎下車行進時證人王金
    城係下車與轎班成員行走，而駕車接送者係被告等情。綜上
    觀之，本件交通事故之大貨車駕駛應係被告無訛。
  (二)又被告於前開時間、地點，駕駛上開大貨車與被害人所騎乘
    之上開重型機車發生車禍，致被害人受有頭部外傷併右側硬
    腦膜下腔出血之傷害，且於車禍發生後，並未下車查看，即
    駕車離開現場等事實，業經證人即現場目擊肇事經過之王正
    宗於警詢時、偵查中及本院審理中證述明確（見警卷第6至7
    頁、偵卷第26頁、本院卷第62頁），復有道路交通事故現場
    圖、道路交通事故調查表(一)、(二)各1紙、照片12張、童綜合
    醫療社團法人童綜合醫院診斷證明書1紙在卷可稽（見警卷
    第16至18、20至25頁、第12頁）。
  (三)被告雖辯稱其不知發生車禍、其係返回指定地點停車，接獲
    電話通知時即返回現場云云。然證人王正宗於偵查中經檢察
    事務官詢問時證稱「（問：99年4月25日17時39分許，你是
    否在臺中縣梧棲鎮○○路與中華路口目睹王建居先生騎乘機
    車與劉瑛信所駕駛之047－SX大貨車發生車禍？）是」、「
    （問：請描述車禍發生詳細情形？）劉瑛信將大貨車切入慢
    車道，他車身已經打直，但是劉瑛信所駕駛的大貨車右側車
    尾去擦撞到王建居的機車，有很多經過的人看到」、「（問
    ：劉瑛信他是否發現他車子擦撞到王建居？）他沒有發現，
    他開慢慢的。但是事故地點前方不遠有紅綠燈，有一個老阿
    伯對劉瑛信說，你撞到人了，劉瑛信就逆向迴轉往反方向行
    駛，我帶警察去追時，劉瑛信已經跑掉了」、「（問：跟劉
    瑛信講說他撞到人的那個阿伯是否能到場作證？）當時沒有
    留下該阿伯的聯絡資料」、「（問：你有聽見阿伯對劉瑛信
    說他撞到人？）有聽到」、「（問：你當時距離該阿伯多遠
    ？）我在劉瑛信的貨車後面抄車牌」等語（見偵卷第26頁）
    ，復於本院審理中結證稱：其於偵訊中所述目睹過程均實在
    ；因為當天有媽祖進香活動，其是去看熱鬧；當時其原本在
    那裡看熱鬧，後來發生擦撞時其要去抄車牌，那輛車子慢慢
    開，開到前面紅綠燈；在場已有2、3人有去抄車牌；其有看
    到和聽到一個阿伯對駕駛說：少年仔，你撞到人怎麼沒有停
    下來，但駕駛逆向而且警察來時就逃逸了；那個地方車子不
    能迴轉，因為迴轉就逆向了，警察過來其就沒有看到車了，
    其還有和警察去追也沒追到；老阿伯騎摩托車過來到車旁對
    駕駛說他撞到人；當時該車開慢慢的，其在該車的後面約10
    公尺左右；其停下來看的時候，被告的車子已經到前面的紅
    綠燈；其距離還沒很遠；其看一下之後，就趕快往前去追，
    是想要去抄車牌是否正確，旁邊也有2、3個人已經抄了；其
    一下子之後我就趕快追過去，最主要是要看車牌；往前追時
    距離被告車子距離差不多約40、50公尺，因為就在前面的紅
    綠燈，大概停下來約10公尺左右其就聽到一個阿伯說：少年
    仔你開車撞到人，為什麼沒停下來；阿伯騎在慢車道；是在
    紅綠燈附近看熱鬧，事故發生時他騎機車出來跟他說：你撞
    到人了；當天有好幾百個人，因為當天陣頭很多大家都在看
    熱鬧，其想說的是當事人撞到人之後事後就要看如何處理和
    賠償，其今天會出來當證人是基於正義，不然有很多人阻擋
    其出來作證等語（見本院卷第58頁反面至62頁）。其明確結
    證目擊肇事過程且抄錄肇事車輛之車牌號碼，並目睹並耳聞
    在現場之老伯向該車駕駛質問撞到人，而該車即行迴轉逃逸
    等情。證人王正宗陳明其與之被告、被害人雙方均不認識，
    衡情應無親誼或怨隙，自無虛捏架誣故為不利被告之陳述，
    堪信其於上開時間，在該大貨車後方抄下車牌時，親自聽到
    不詳姓名年籍之「阿伯」對被告告知「你撞到人了」及被告
    迴轉逃逸等語，當非虛妄。至證人王正宗於偵查中雖證稱被
    告沒有發現事故云云，惟此僅係其證人主觀推測，尚無足為
    有利被告之認定。
  (四)又被告肇事後如何駕車逃離現場等情，業據證人王正宗證述
    甚明，已如前述，且證人即在現場目擊肇事經過之陳建樺於
    偵查中證稱「．．．我就看到騎機車的老先生倒在地上，我
    就去追大貨車，當時我沒有追到大貨車，但是大貨車在紅燈
    的路口違規迴轉，快速離去」、「（問：該肇事的大貨車司
    機是否知道他撞到人了？）我確定他知道，因為他加速逃逸
    」等語（見偵卷第30、31頁），證人戴秀羽證稱「我只知道
    他加速逃逸」等語（見偵卷第31頁），可知被告肇事後確實
    駕駛上開大貨車違規迴轉並加速離開現場，則被告至遲在肇
    事現場附近經上揭不詳姓名年籍之老伯當面告知「你撞到人
    了」時已明確知悉已有肇事，且被告如係因車外之聲響而無
    從知悉路人告知肇事一事，當無繼續駕駛上開大貨車違規迴
    轉並加速離開現場之理。
  (五)證人陳文雄於本院審理中證稱：「我們廟方拜託劉瑛信幫我
    們載大轎，我在中棲路天橋過來等他，我們拜託他幫我們載
    大轎到梧棲童醫院前面，當時陣頭和大轎都已經停下來，因
    為大庄浩天宮要等他們大轎進來才要一起進去，我怕回去會
    太晚，所以我拜託他來幫我們載大轎到前面去，這樣要入廟
    會比較快。」、「（問：為什麼你會打電話給劉瑛信？）因
    為大庄有管制，要等所有陣頭隊伍都到齊，我們接香有編號
    碼，我們廟方編號4號是在前面，中午是在我們龍井接香，
    接完香都在我們龍井廟方休息吃午餐，吃完午餐再出發，所
    以我們是跟在大庄後面，按照禮俗我們要先把他們送出來，
    我們才從中山二路出來到前面去，所以當時我們變成在隊伍
    較後面的地方，為了趕到前面去，我拜託他開車過來在我們
    的大轎和人員到梧棲童醫院前面，因為第1號大轎在那裡，
    我們要去跟在後面。」、「（問：劉瑛信接到你們時，你們
    位置在什麼地方？）沙田路到中棲路要經過一個陸橋旁，過
    陸橋後有一個理容中心的左邊。」、「（問：你有看到劉瑛
    信要去接你們那趟行經過程是從哪個方向過來？）我看到時
    他是停在前面紅綠燈的快車道，因為慢車道都是刈香陣頭在
    走，我們大轎從快車道上車的。」、「（問：劉瑛信要去接
    你們時他是從哪邊出發？）他的車子停在中港高中附近體育
    館那邊等我們入廟後去那邊上車，我打電話拜託他從體育場
    那邊過來載我們，就是在童醫院後面。」、「（問：他在接
    你們那個地方停留多久？）差不多10幾分鐘。」、「（問：
    為什麼需要那麼久的時間？）因為大轎上車後人也要上車，
    還有旗子等東西都要上車。」、「（問：他載你們到什麼地
    方去？）童醫院前面。」、「（問：到童醫院前面停留多久
    ？）那邊下來比較快，應該有5~6分鐘。」、「（問：之後
    劉瑛信把車子開到哪裡去？）他開到我們約定的停車場，就
    是大庄有規劃在體育場前面讓大家停車。」、「（問：你可
    否形容那天的環境如何？）因為參加繞境有53個村庄，出去
    迎接的大轎有43~45頂，每間廟宇都會有自己的陣頭，那天
    沿途有大鼓陣也有放鞭炮。我請他來載我們時有一間廟宇也
    剛好在那邊接香，就是沙田路中棲路天橋紅綠燈附近那邊有
    一間廟宇迎接所有經過的大轎，我們就在過去一點的地方吃
    便當。」、「（問：那時候人有多少？）人那麼多我不清楚
    到底有多少人。」云云（見本院卷第64、65頁），其證述無
    非被告當日確係駕車搭載神轎，且因配合陣頭遶境接香等行
    程，自車上放下神轎後另至指定地點停車等情，核與被告所
    辯其是日參與接運神轎等過程大致相符，然此至多僅可認被
    告當日確係駕車從事宗教民俗活動接送神轎，尚無足認被告
    並無肇事逃逸之情事。
  (六)證人劉久銘於本院審理中證稱：「（問：99年4月25日下午
    你有接到警察的電話嗎？）有。」、「（問：警察告訴你的
    內容為何？）警察跟我說有一部車的車號幾號是不是我們的
    ，我回答他對我還問他有什麼事嗎，警察說這部車在哪個地
    方跟人家有擦撞，警察叫我請司機把車子開到現場去。」、
    「（問：接到警察電話之後你如何處理？）我有打電話給劉
    瑛信，因為車子是他開的。」、「（問：他當時在哪個地方
    ？）我沒有問他，我是想說他撞到人就要趕快回到現場處理
    。」、「（問：後來他到現場之後有打給你嗎？）好像警察
    有打兩通電話給我，警員打給我要我做什麼事我就叫劉瑛信
    趕快去處理。」云云（見本院卷第67頁正反面）。依上開證
    人證述，至多亦僅可認員警查悉肇事車輛車牌後循線輾轉通
    知被告案說明之事實，縱認被告遭查悉車牌後確有依通知前
    來接受調查、製作警詢筆錄等情，然此係車牌已遭抄下查悉
    而接受調查，亦無從以此即認定被告並肇事逃逸之事實。
  (七)又與被告一同返回肇事現場並至派出所製作筆錄之證人王金
    城於警詢時證稱：其於99年4月25日有駕駛該自用大貨車多
    次，陪同被告載運鑾轎與貨物通過中棲路、中華路口多次，
    誤以為車禍時其是駕駛云云（見警卷第8頁反面）。復於本
    院審理中證稱：「我們和大庄媽要繞庄，我一早就去廟裡，
    然後我和其他人一起去接轎，接完轎之後回去廟裡跟著大庄
    媽回去大庄，轎子上車之後我有坐劉瑛信開的車陪他去送貨
    ，送貨回來到梧棲我就去接大轎，接轎之後我下車去扛轎，
    沒多久之後劉瑛信打電話給我說開車撞到人，我就問他說是
    你開還是我開的車，我有嚇到，因為我陪他去送貨時我也有
    開到車，我後來有陪他去警察那邊，我也一起去製作筆錄。
    」、「（你接到劉瑛信電話時你人在哪裡？）那時我在梧棲
    接大轎，當時很吵我忘了他是打一通還是兩通電話給我。」
    、「（問：他打電話給你時他在做什麼？）他開車到我們大
    轎預定上車的地方，廟的後方不知是運動公園還是學校後方
    。」、「（問：他打電話給你做什麼？）他說他接到警察通
    知出車禍，我有嚇到因為那天我也有開到車，我要確認那趟
    是他開車還是我開車時去撞到的。」、「（問：你說你那天
    也有開到車是在什麼時候有開到車？）我陪他去送貨從豐原
    回來那趟是我開的，開到中棲路之後我就下車去接大轎，之
    後他就說他要開去休息的地方。因為送貨過程中我有開到車
    ，我印象中我那天有開到兩次或三次，只有從豐原回來那趟
    開比較遠，不然我都沒開多遠。」、「（問：接到劉瑛信電
    話之後你如何處理？）我就趕去停車場開著那台卡車去警察
    通知的陸橋下。」、「（問：你和被告是否同公司？）不是
    ，我們只是同一村庄也是大轎班的人。」、「（問：當天有
    關接送轎子的事情是否都由劉瑛信負責開車接送？）我們幾
    乎每年都叫他的車。」、「（問：你那天主要工作是什麼？
    ）我主要是抬神轎，因為大轎班有些人習慣喝酒，但我本身
    對酒過敏，所以我不會喝酒，只要開車的人有喝酒就會叫我
    代為開車。」、「（問：被告通知你發生車禍的時候，你有
    跟他確認是誰開的車嗎？）因為一開始他打給我時我有問他
    是誰開車去撞到人，他說他也不知道他只說警察有通知，所
    以要到現場去看才會知道那趟是誰開的車，因為我之前有前
    科所以我會擔心。」云云（見本院卷第66頁），揆其所述無
    非係被告當日駕車載送神轎行程及經被告知警察知後與被告
    一同至肇事現場，且其當日因有開車，惟恐係其肇事云云，
    然被告迭於警詢時及本院審理中辯稱係載完鑾轎後休息有喝
    酒，故請朋友王金城載其至現場云云（見警卷第3頁反面）
    、其至指定地點時有喝2瓶啤酒，開車不喝酒，不敢開車到
    現場，所以要王金城陪其去，請王金城開車載其過去云云（
    見本院卷第33頁），所述陪同被告返回肇事現場原因究係因
    被告飲酒而商請證人王金城駕車，或王金城是日亦有駕駛該
    大貨車惟恐係自己肇事一節不符，且現場處理員警林振宇於
    本院審理中亦證稱：當時經通報其到案發地點，那時有很多
    人聚集，根據在場的人說該車往沙鹿方向逃逸，其往沙鹿方
    向追過去時沒追到，之後返回案發地點詢問在場人有無看到
    車號，經過派出所電腦查詢得知那是公司車，經由派出所方
    面連絡公司，請肇事者開那部車到現場；由證人王金城載被
    告過來；在現場當時王金城說他是肇事者，被告說他是乘客
    ，其在現場對被告及證人王金城酒測，被告及證人王金城酒
    精測定記錄表下面有記載被告表示自己是乘客、王金城部分
    自稱是駕駛等情是由其親手所寫；待返回派出所製作筆錄時
    ，被告就承認他是駕駛等語（見本院卷第62頁反面至第63頁
    反面），顯見被告及證人王金城並無彼此懷疑確認何人駕車
    肇事一事，反係由證人王金城向員警表示其係駕駛，被告則
    聲稱係乘客，嗣至派出所製作筆錄時被告、證人王金城始坦
    言被告實係該車駕駛等情，復參以證人王金城於本院審理中
    稱其有誤收贓物前科，其想說雖然大家都是朋友但是責任還
    是要釐清，其本身有前科也不能隨便擔責任云云等情觀之，
    雖無積極證據可證被告係飲酒肇事，然其經警通知後夥同證
    人王金城返回肇事現場，被告猶原向員警佯稱係乘客，證人
    王金城亦故稱其駕駛，渠等原欲勾串頂替之情，至為明顯，
    證人王金城所證稱被告接獲員警通知車禍、不知何人開車云
    云，當係迴護被告之詞，不足採信。
  (八)再者，依被告及證人王正宗、陳文雄、王金城證述，當日現
    場係鑾駕神轎遶境民俗活動，且證人王正宗亦證稱事故時多
    人目擊並有抄錄車牌之舉，顯見被告在當時車速非快，縱有
    民俗活動多有喧囂吵鬧、燃放爆竹，被告未必能聽聞撞擊聲
    響，然就卷附道路交通事故現場圖暨被害人之機車車損、被
    告所駕駛大貨車及現場照片所示（見警卷第16、17、18、20
    至25頁），被害人駕駛機車沿中華路由南往東右轉，甫至中
    棲路口慢車道前，即遭被告所駕駛大貨車右側車尾撞及，被
    害人所騎乘機車倒地，機車車體左側受損，其車體左側纏繞
    之皮帶發生鬆脫、斷裂；而機車經大貨車碰撞後，機車刮地
    痕長達7.9公尺等情；足認被告駕駛大貨車在行進中與被害
    人所騎乘機車發生碰撞，應有相當程度之撞擊力，況車禍發
    生時，路面狀態乾燥、路面狀況無缺陷、視距、光線良好，
    亦有道路交通事故調查報告表(一)1紙在卷可參，在車速非快
    之民俗活動行列中，被告駕車肇事且被害人機車倒地時猶有
    刮地滑行相當之距離，被告辯以一無所悉，已難採信。況被
    告在肇事後，路人上前告知其撞到人等情，被告猶旋即加速
    迴轉離去現場，待員警依車牌輾轉通知被告始行出面，被告
    猶先向員警佯稱僅係該車乘客等情，其明知其駕車肇事猶佯
    若無其事，待路人指責見無所遁飾即迅速逃逸甚明，縱至其
    事後經警輾轉通知前來並製作筆錄，仍無解其犯行之成立。
  (九)另按刑法第185條之4肇事逃逸罪之立法理由，乃為維護交通
    安全，加強救護，減少被害人之死傷，促使駕駛人於肇事後
    ，能使被害人即時救護，是立法者認駕駛人駕車肇事後，倘
    能將被害人即時救護，或留在現場處理，避免後車再次撞擊
    傷者，均可減輕或避免被害人之傷亡，此攸關社會大眾生命
    、身體之安全，因而將駕車肇事逃逸行為，明文規定為犯罪
    行為加以處罰。本條既是在防止逃逸行為所產生之抽象危險
    ，因此所謂「逃逸」，應非指行為人有積極「逃亡、隱匿」
    等阻礙犯罪偵查行為，而係指行為人不留在肇事現場為即時
    救護、避免後車再度撞擊或協助相關人員迅速處理事故而離
    去之行為，蓋此一離去行為可能使因肇事所發生之損害有再
    度擴大之危險（最高法院95年度臺上字第2193號裁判意旨參
    照）。本件被告肇事後，未對被害人施行救護，亦未報案即
    開車擅自離去，亦未留下任何資料或連絡方式，係經見義勇
    為之路人記下車牌後始經警循線查獲，足認被告確有肇事逃
    逸之意圖及事實，被告事後縱配合警方調查程序，而未有積
    極「逃亡、隱匿」等阻礙犯罪偵查行為，仍不影響其肇事逃
    逸犯行之成立。復按刑法第185條之4之駕車肇事逃逸罪，所
    侵害之法益，為社會之公共安全。其立法目的，係為促使駕
    駛人於肇事後，能對被害人即時救護，以減少死傷。是該罪
    之成立，祇以行為人有駕駛動力交通工具肇事，致人死傷而
    逃逸之事實為已足；至於行為人對於肇事有無過失，則非所
    問（最高法院96年度臺上字第813號、94年度臺上字第2796
    號、93年度臺上字第5699號判決參照），本件被告駕車與被
    害人發生交通事故，且被害人因此交通事故致人車倒地而受
    有傷害，其本即應在場救護或報警處理，然被告未循此處理
    ，於肇事致被害人受傷後，仍逕自駕車離去，揆諸上開說明
    ，不論被告就本件車禍事故有無過失，其駕車肇事逃逸犯行
    即已成立。
  (十)此外，復有臺中縣警察局舉發違反道路交通管理事件通知單
    1紙、被告所駕駛之大貨車車號查詢汽車車籍、證號查詢汽
    車駕駛人資料各1份足資佐證（見警卷第26、27頁）。綜上
    ，被告於事故發生後，當已知肇事，且依當時碰撞情形及不
    詳姓名年籍之「阿伯」路人告知，亦應可悉被害人受傷，竟
    不為必要之救護措施，反駕駛車輛逃離現場，其肇事逃逸犯
    行，已臻明確，被告犯行堪予認定。
三、核被告所為，係犯刑法第185條之4駕駛動力交通工具致人受
    傷而逃逸罪。被告前受有犯罪事實欄所載之科刑及執行紀錄
    ，此有臺灣高等法院被告前案紀錄表1份在卷可稽，其於有
    期徒刑執行完畢後，5年內故意再犯本件有期徒刑以上之罪
    ，為累犯，依刑法第47條第1項規定加重其刑。
四、原審判決認被告事證明確，適用刑法第185條之4、第47條第
    1項，並審酌被告於本案之前，已有上揭3次違反公共危險案
    件之前科紀錄，素行欠佳，守法意識薄弱，又其擔任大貨車
    駕駛人，於駕車肇事後，非但不立即將被害人送醫，反而隨
    即逃逸，任令被害人倒臥現場，其欠缺責任感之心態實屬可
    議，行為所生之危險性甚高，復衡酌其犯後雖與被害人家屬
    就業務過失傷害部分達成和解，然矢口否認肇事逃逸之犯後
    態度，暨到庭實施公訴之檢察官亦求處有期徒刑10月等一切
    情狀，量處被告有期徒刑10月，認事用法核無違誤，量刑亦
    妥適。被告仍執陳詞，否認犯罪提起上訴，依前開理由欄二
    之說明，均為無理由，應予駁回。另被告之辯護人於辯論終
    結前以被害人王建居無法證述，聲請傳喚證人王建居，另向
    臺中縣區車輛行車事故鑑定委員會鑑定事故以證明係被害人
    欲超越被車輛不慎撞擊右後方護欄、被告無法知悉事故發生
    、勘驗貨車證明被告車窗緊閉且於車上播放音樂提振精神，
    且逢廟會車外鑼鼓喧天，不可能聽到碰撞聲響及車外呼喊聲
    云云，然本件交通事故係被告或被害人過失所致，就被告肇
    事逃逸之罪責，並無影響，而相關目擊證人明確指證被告肇
    事，猶於路人告知後逕行迴轉逃逸，已如前述，本件待證事
    項已明，尚無調查必要，並此敘明。
據上論斷，應依刑事訴訟法第368條，判決如主文。
本案經檢察官張慧瓊到庭執行職務。
中    華    民    國   100    年    9     月    6     日
          刑事第十庭      審判長法  官  江  錫  麟
                                法  官  周  瑞  芬
                                法  官  陳      葳
以上正本證明與原本無異。
如不服本判決應於收受送達後10日內向本院提出上訴書狀，其未
敘述上訴之理由者，並得於提起上訴後10日內向本院補提理由書
（均須按他造當事人之人數附繕本）「切勿逕送上級法院」。
                                書記官  王  朔  姿
中    華    民    國   100    年    9     月    6     日